臺灣臺南地方法院臺南簡易庭民事判決
110年度南簡字第887號
原      告  李銀河  
訴訟代理人  王俊怡律師
            陳玫儒律師
            林育如律師
            陳亭方律師
            黃郁婷律師
被      告  蔡明宏  


上列被告因過失傷害案件，原告提起刑事附帶民事訴訟請求侵權
行為損害賠償，經本院刑事庭裁定移送前來（110年度交附民字
第20號），本院於民國110年10月13日言詞辯論終結，判決如下
：
    主  文
被告應給付原告新臺幣陸拾伍萬伍仟零玖拾捌元及自民國一一○
年九月十七日起至清償日止，按週年利率百分之五計算之利息。
原告其餘之訴駁回。
訴訟費用由被告負擔二分之一，餘由原告負擔。
本判決第一項得假執行；但被告如以新臺幣陸拾伍萬伍仟零玖拾
捌元為原告預供擔保，得免為假執行。
原告其餘假執行之聲請駁回。　　
    事實及理由
壹、程序事項　　
一、按訴狀送達後，原告不得將原訴變更或追加他訴，但擴張或
    減縮應受判決事項之聲明者，不在此限，民事訴訟法第255
    條第1項第3款定有明文。本件原告起訴時聲明：被告應給付
    原告新臺幣895,570元，及自刑事附帶民事起訴狀繕本送達
    翌日起至清償日止，按年息百分之5計算之利息。嗣於民國1
    10年5月12日提出民事準備㈠狀，擴張訴之聲明；又於110年9
    月11日提出民事準備㈡狀，減縮訴之聲明，其最終聲明為：
    被告應給付原告1,304,498元，及自民事準備㈡狀繕本送達翌
    日起至清償日止，按年息百分之5計算之利息。（見本院卷
    第47頁），核屬擴張、減縮應受判決事項之聲明，揆之前開
    法律規定，自應准許。
二、本件被告經合法通知，無正當理由未於言詞辯論期日到場，
    核無民事訴訟法第386條各款所列情形，爰依原告之聲請，
    由其一造辯論而為判決。
貳、實體事項　　
一、原告起訴主張：
  ㈠被告明知自己之駕照業經註銷，仍於108年12月8日10時4分許
    ，酒後駕駛車牌號碼00-0000號自用小客車，沿台南市安南
    區安吉路1段由北往南方向行駛，行經該路段與安中路2段之
    交岔路口，作左轉時，本應注意號誌、標線之指示行駛，而
    依當時天候晴、日間自然光線、路面乾燥無缺陷、視距良好
    、無障礙物等情，並無不能注意之情形，竟疏未注意號誌、
    標線之指示，行駛於直行、右轉箭頭綠燈時段，於直行車道
    逕行左轉，適原告騎乘車牌號碼00000號普通重型機車（下
    稱系爭車輛），沿安吉路一段對向即由南往北方向行至該處
    ，2車因而發生碰撞（下稱系爭事故），致原告受有左股骨
    幹開放性粉碎性骨折之傷害（下稱系爭傷害）。
  ㈡原告因系爭事故受有系爭傷害，依民法第184條、第191條之2
    本文、第193條第1項、第195條第1項等規定，請求被告賠償
    新臺幣（下同）1,304,498元，請求賠償之項目及金額如下
    ：
    ⒈醫療費用99,178元：原告因系爭事故受有系爭傷害，陸續
      至台南市立安南醫院（下稱安南醫院）就醫，共支出醫療
      費用99,178元。
    ⒉看護費用330,000元：原告因系爭傷害於108年12月8日至安
      南醫院急診入院治療，同年月19日出院；於108年12月8日
      至同年月26日止，聘請專業看護，支出看護費用30,000元
      ；原告出院後，需專人看護照顧5個月，原告除於上開期
      間聘請專業看護外，其他期間則仰賴親屬看護，以全日看
      護每日2,000元為計，得請求看護費用300,000元【計算式
      ：150日x2,000=300,000元】。綜上，原告得請求看護費
      用330,000元【計算式：30,000+300,000=330,000】。
    ⒊不能工作損失309,400元：原告於系爭事故發生前從事土水
      師傅工作，雖已逾65歲，但尚有工作能力；日薪約2千餘
      元，每月收入約2萬至3萬餘元。原告因系爭事故受有受有
      系爭傷害，迄今仍因傷無法工作，且依據安南醫院診斷證
      明書醫囑所述，原告需休養及復健至少13個月。故原告所
      受不能工作損失以13個月、勞動部公告109年之最低基本
      薪資即每月23,800元計算，為309,400元【計算式：13x23
      ,800元=309,400元】。
    ⒋減損勞動能力之損失260,000元：原告因系爭事故受有系爭
      傷害，縱依據安南醫院診斷證明書醫囑，休養及復健13個
      月後，原告仍無法完全恢復原有之勞動能力，爰請求260,
      000元之減損勞動能力之損失。
    ⒌交通費用5,920元：原告因系爭事故所受之傷害，不宜走動
      ，需從住家往返台南市立安南醫院看診、復健，期間或由
      家人接送、或搭乘計程車，自108年12月24日起至109年4
      月6日止，以往返醫院16次、每次2趟、每趟185元，共計
      交通費用5,920元【計算式：16x2x185=5,920】。
　  ⒍精神慰撫金300,000元：原告因系爭事故受有系爭傷害，自
      受有身體及精神上之痛苦；尤甚案發迄今未見被告誠心道
      歉，於和解過程中被告亦毫無悔意，甚至辱罵原告之子，
      足證被告犯後態度為惡劣，爰請求精神慰撫金300,000元
      。
　  ⒎綜上，原告因本件事故所受之損害，依侵權行為損害賠之
      法律關係，所得請求賠償之金額為1,304,498元【計算式
      ：醫療費費99,178元+看護費用330,000元+不能工作損失3
      09,400元+減損勞動能力之損失260,000元+交通費用5,920
      元+精神慰撫金300,000元＝1,304,498元】。
　㈢並聲明：⒈被告應給付原告1,304,498元，及自民事準備㈡狀繕
    本送達翌日起至清償日止，按年息百分之5計算之利息。⒉願
    供擔保，請准宣告假執行。
二、被告未於言詞辯論期日到場，亦未提出書狀為聲明或陳述。
三、得心證之理由： 
　㈠原告主張被告明知其駕照業經註銷，仍在酒精測定值超過標
    準狀態下，於上述時間、地點駕駛自小客車，未依號誌、標
    線指示行駛，於直行、右轉箭頭綠燈時段於直行車道逕行左
    轉而發生系爭事故，導致原告受有系爭傷害等行為，經本院
    刑事庭以110年度交易字第43號被告過失傷害案件（即系爭
    刑事案件）判處有期徒刑伍月確定等情，業據原告提出台南
    市安南醫院診斷證明書影本、台南市立安南醫院急診醫療收
    據、住院醫療收據、門診醫療收據影本（交附民字卷第25至
    49、55、87、89頁）為證，並經本院依職權調閱系爭刑事案
    件全卷後查證，核與原告所述相符，是依上開調查證據之結
    果，堪信原告主張為真實。　
　㈡按因故意或過失，不法侵害他人之權利者，負損害賠償責任
    ；不法侵害他人之身體或健康者，對於被害人因此喪失或減
    少勞動能力或增加生活上之需要時，應負損害賠償責任；不
    法侵害他人之身體、健康、名譽、自由、信用、隱私、貞操
    ，或不法侵害其他人格法益而情節重大者，被害人雖非財產
    上之損害，亦得請求賠償相當之金額，民法第184條第1 項
    前段、第193 條第1 項、第195 條第1 項前段分別定有明文
    。次按汽車在同向二車道以上之道路（車道數計算，不含車
    種專用車道、機車優先道及慢車道），除應依標誌或標線之
    指示行駛外，並應遵守大型汽車在同向三車道以上之道路，
    除準備左轉彎外，不得在內側車道行駛；汽車行駛至交岔路
    口，其行進、轉彎，應遵守燈光號誌或交通指揮人員之指揮
    ，遇有交通指揮人員指揮與燈光號誌並用時，以交通指揮人
    員之指揮為準；汽車駕駛人飲用酒類或其他類似物後其吐氣
    所含酒精濃度達每公升零點一五毫克或血液中酒精濃度達百
    分之零點零三以上，不得駕車，道路交通安全規則第98條第
    1項、第102條第1項第1款、第114條第2款分別定有明文。查
    被告前開駕駛行為，有酒精測定值超過標準狀態下駕駛自小
    客車，行經號誌管制肇事岔路口，未依號誌、標線指示行駛
    ，於直行、右轉箭頭綠燈時段於直行車道逕行左轉之情形，
    且經臺南市車輛行車事故鑑定會鑑定認為被告酒精測定值超
    過標準駕照註銷駕駛自小客車，未依號誌、標線指示行駛，
    於直行、右轉箭頭綠燈時段於直行車道逕行左轉，為肇事主
    因，有該會109年8月14日南市交鑑字第1090998056號函所附
    鑑定意見書附於臺灣臺南地方檢察署109年度偵字第11291號
    卷宗在卷可稽（偵卷19至22頁），堪認被告對本件事故發生
    應負過失責任。原告依前揭規定，請求被告賠償其所受損害
    ，自屬於法有據。茲就原告請求論述如下：
　　⒈醫療費用：原告主張其因系爭傷害，因此支出必要之醫療
      費用99,178元等情，業據提出台南市安南醫院診斷證明書
      影本、台南市立安南醫院急診醫療收據、住院醫療收據、
      門診醫療收據影本（交附民字卷第25至49、55、87、89頁
      ）為證，核上開費用屬原告因系爭事故所支出之必要費用
      ，自應准許。
　　⒉看護費用：
　　　⑴親屬代為照顧被害人之起居，固係基於親情，但親屬看
        護所付出之勞力並非不能評價為金錢，雖因二者身分關
        係而免除被害人之支付義務，惟此種基於身分關係之恩
        惠，自不能加惠於加害人，故由親屬看護時雖無現實看
        護費之支付，仍應認被害人受有相當於看護費之損害，
        得向加害人請求賠償，始符公平原則（最高法院94年度
        臺上字第1543號判決意旨參照）。
　　　⑵原告主張因系爭傷害於108年12月8日至同年月26日止，
        聘請專業看護，支出看護費用30,000元；原告出院後，
        需專人照顧5個月等情，業據提出信立看護中心看護照
        顧服務收據影本、台南市安南醫院110年4月6日診斷證
        明書影本為憑（交附民字卷第51至53、89頁），原告此
        部分主張，自屬有據。
      ⑶另參酌原告所提信立看護中心看護照顧服務收據，其看
        護費用亦為每日2,000元，是原告主張以每日2,000元計
        ，尚屬合理。則依上開金額計算原告得請求被告給付之
        看護費用為330,000元【計算式：30,000元+2,000元/日
        ×150日＝330,000元】。
　　⒊不能工作損失及減損勞動能力之損失部分：
　　　⑴損害賠償之範圍，應以被害人實際所受損害為衡；且當
        事人主張有利於己之事實者，就其事實有舉證之責任，
        此觀民法第二百十六條第一項，及民事訴訟法第二百七
        十七條之規定自明（最高法院85年度台上字第2248號民
        事裁判意旨參照）。又勞工非有下列情形之一，雇主不
        得強制其退休：一、年滿六十五歲者。二、身心障礙不
        堪勝任工作者。勞動基準法第54條亦定有明文。據此可
        知，關於勞工之強制退休年齡為65歲。
　　　⑵原告主張原告於系爭事故發生前從事土水師傅工作，雖
        已逾65歲，但尚有工作能力等語。惟經本院依職權調閱
        原告之財產所得資料，原告自107年至109年均無工作收
        入紀錄，且原告已逾強制退休年齡65歲，又未提出證據
        證明於車禍前尚有服勞務賺取工作收入之情事，其主張
        因系爭傷害而有工作收入之損失或勞動能力減損之損失
        ，尚難憑採。　
　　⒋交通費用：原告因系爭車禍事故受傷至安南醫院接受治療
      ，已如前述，囿於其所受之左股骨幹開放性粉碎性骨折之
      傷害已影響其行動，至醫療院所接受治療而搭乘交通工具
      來往，應屬必須，所生之交通費用，顯然已增加生活上之
      支出而受有損害，應可向加害人即被告請求賠償，始符公
      平原則。是原告請求被告給付其至醫療院所花費之交通費
      ，雖僅提出部分支出之相關收據，依上說明，仍應可計入
      侵權行為損賠範圍內而得主張。依原告所提收據其車資為
      坐落在180元至195元之間，並以185元為多數，是原告主
      張自108年12月24日起至109年4月6日止，以往返醫院16次
      、每次2趟、每趟185元，共計交通費用5,920元【計算式
      ：16次×2趟×185元＝5,920元】，應屬有據。
　　⒌精神慰撫金：
　　　⑴按慰藉金之賠償，須以人格權遭遇侵害，使精神上受有
        痛苦為必要，其核給之標準固與財產上損害之計算不同
        ，然非不可斟酌雙方身分、資力與加害程度及其他各種
        情形核定相當之數額（最高法院51年台上字第223號判
        例要旨參照）。
      ⑵本院審酌：原告國小畢業，經原告自陳在卷，被告為大
        學肄業，目前沒有工作收入，並受低收入戶補助，經被
        告自陳於刑事卷，兩造之財產狀況，並有兩造稅務電子
        閘門財產所得調件明細表附卷可稽，原告於系爭事故發
        生後需休養及復健長達一年以上，精神上所受痛苦非輕
        ，依兩造之身分、經濟能力、社會地位及原告與被告於
        系爭事故之過失情狀與程度等一切情事，認原告得請求
        之精神慰撫金以220,000元為適當。至原告逾此部分金
        額之請求，為無理由，不應准許。　
　　⒍綜上，原告可請求之金額合計為655,098元【計算式：99,1
      78元(醫療費用)＋330,000元(看護費用)＋5,920元(交通費
      用)＋220,000元(精神慰撫金)=655,098元】。　
　㈢末按給付無確定期限者，債務人於債權人得請求給付時，經
    其催告而未為給付，自受催告時起，負遲延責任。其經債權
    人起訴而送達訴狀，或依督促程序送達支付命令，或為其他
    相類之行為者，與催告有同一之效力，為民法第229條第2項
    所明定。本件原告係基於侵權行為而請求被告賠償，屬給付
    無確定期限之債權，應自催告時起被告始負遲延責任，本件
    原告民事準備㈡狀繕本送達被告之日為110年9月16日（見本
    院卷第55頁），是原告得請求法定遲延利息之起算日應為11
    0年9月17日。
五、綜上所述，原告依侵權行為損害賠償之法律關係，請求被告
    給付655,098元，及自110年9月17日起至清償日止，按週年
    利率百分之5計算之利息，為有理由，應予准許；逾此範圍
    之請求，則屬無據，應予駁回。
六、本件係屬民事訴訟法第427條第1項簡易訴訟事件所為被告部
    分敗訴之判決，就原告勝訴部分，依同法第389條第1項第3
    款規定，應依職權宣告假執行，併依同法第392條第2項規定
    ，宣告被告如為原告預供擔保，得免為假執行。原告其餘假
    執行之聲請，因原告敗訴而失所附麗，應併予駁回。
七、本件因事證已臻明確，兩造其餘主張陳述併所提之證據，經
    核對判決結果均不生影響，不再一一論述，附此敘明。
八、訴訟費用負擔之依據：民事訴訟法第79條。 　　 
中　　華　　民　　國　　110 　年　　10　　月　　27　　日
                  臺灣臺南地方法院臺南簡易庭
                                  法  官　李杭倫
以上正本係照原本作成。
如不服本判決，應於送達後20日內，向本院提出上訴狀並表明上
訴理由，如於本判決宣示後送達前提起上訴者，應於判決送達後
20日內補提上訴理由書（須附繕本）。如委任律師提起上訴者，
應一併繳納上訴裁判費。
中　　華　　民　　國　　110 　年　　10　　月　　28　　日
                                  書記官  黃怡惠